ACORDAO-COMPLETO-2299836

ACÓRDÃO 583/2019 ATA 2/2019 - SEGUNDA CÂMARA

VISTOS, relatados e discutidos estes autos de tomada de contas especial, nos quais foram opostos Embargos de Declaração contra o Acórdão 4539/2014-TCU-Segunda Câmara,
ACORDAM os Ministros do Tribunal de Contas da União, reunidos em Sessão da 2ª Câmara, diante das razões expostas pelo Relator, em:
9.1. conhecer dos presentes embargos, com base nos arts. 32, inciso II, e 34 da Lei nº 8.443/1992, para, no mérito, rejeitá-los; e
9.2. dar ciência deste acórdão aos recorrentes e demais interessados nos autos.

Embargos de declaração opostos contra acórdão que julgou irregulares as contas dos embargantes em tomada de contas especia que versou sobre possíveis irregularidades em aquisição e fornecimento de combustíveis com recursos federais.

Segunda Câmara

Entidades/órgãos do Governo do Estado de Tocantins.

3. Interessados/Responsáveis/Recorrentes:
3.1. Interessado: Instituto de Desenvolvimento Rural do Estado do Tocantins (25.052.507/0001-10).
3.2. Responsáveis: Antonio Carlos Chaves da Rocha (XXX.232.163-XX); Auto Posto de Combustíveis 61 Ltda. (07.878.888/0001-09); Edileusa Martins Teixeira Costa (XXX.439.401-XX) e Sebastião Pelizari Júnior (XXX.490.671-XX).
3.3. Recorrentes: Antonio Carlos Chaves da Rocha (XXX.232.163-XX); Edileusa Martins Teixeira Costa (XXX.439.401-XX) e Sebastião Pelizari Júnior (XXX.490.671-XX).

13.1. Ministros presentes: Ana Arraes (Presidente), Augusto Nardes (Relator), Aroldo Cedraz e Raimundo Carreiro.
13.2. Ministros-Substitutos presentes: Marcos Bemquerer Costa e André Luís de Carvalho.

ACORDAO-COMPLETO-2349325

Acórdão 813/2020 - Segunda Câmara

ACORDAO-COMPLETO-2412117

Acórdão de Relação 6303/2020 - Segunda Câmara

Acórdão de Relação

AUGUSTO NARDES

Ministro Aroldo Cedraz.

Adoto como relatório o parecer elaborado pelo Ministério Público junto a este Tribunal, de lavra do Dr. Paulo Soares Bugarin (peça 211) :	
	"Examinam-se embargos de declaração, com pedido de efeitos infringentes, opostos por Antonio Carlos Chaves da Rocha, Sebastião Pelizari Júnior e Edileusa Martins Teixeira Costa contra o Acórdão 4539/2014-TCU-Segunda Câmara, Rel. Min. Aroldo Cedraz, proferido em sede de Recurso de Reconsideração.
2.	O feito em análise tratou originalmente de representação, convertida em tomada de contas especial, e versou sobre irregularidade identificada no Convênio nº 3000/2004, celebrado entre o Instituto de Desenvolvimento Rural do Estado do Tocantins (Ruraltins) e o Instituto Nacional de Colonização e Reforma Agrária (Incra) . Conforme consignado nos autos, o débito apurado totaliza R$ 29.873,35 (valor histórico de 30/05/2008) e decorre da inexistência de comprovantes que demonstrem a efetiva entrega do combustível adquirido por meio do Contrato nº 107/2008.
3.	Após processamento regular da TCE, este Tribunal proferiu o Acórdão 5717/2013-TCU-Segunda Câmara, Rel. Min. Marcos Bemquerer Costa (peça 62) , o qual julgou irregulares as contas dos embargantes e do Auto Posto de Combustíveis 61 Ltda. e os condenou solidariamente ao pagamento da importância impugnada. Na ocasião, também lhes foi aplicada multa individual no valor de R$ 4.000,00.
4.	Inconformados com a deliberação, os responsáveis interpuseram recursos de reconsideração, que foram conhecidos e improvidos por meio do citado Acórdão 4539/2014-TCU-Segunda Câmara. Contra essa segunda decisão, foram opostos embargos de declaração (peça 142) , conhecidos e rejeitados por esta Corte, nos termos do Acórdão 4189/2016-TCU-Segunda Câmara, Rel. Min. Marcos Bemquerer Costa.
5.	Posteriormente, por meio de novos declaratórios (peça 165) , os gestores suscitaram a nulidade do Acórdão 4189/2016-TCU-Segunda Câmara, sob a alegação de que o Ministro-Substituto Marcos Bemquerer Costa não poderia ter relatado este processo na fase recursal, porquanto já havia atuado como relator a quo. Esse pleito foi deferido pelo Acórdão 2554/2017-TCU-Segunda Câmara, Rel. Min. Marcos Bemquerer Costa, que invalidou o Acórdão 4189/2016-TCU-Segunda Câmara. Por este motivo, nesta etapa processual procede-se a novo exame da referida peça recursal (peça 142) .
6.	Inicialmente, mostra-se oportuno lembrar que os embargos de declaração são espécie recursal de cabimento restrito que não se presta, em regra, à alteração do mérito das decisões atacadas, haja vista terem a finalidade de aclarar e sanear eventuais defeitos existentes em uma deliberação.
7.	Conforme consignado no voto condutor do Acórdão 117/2018-TCU-Segunda Câmara, Rel. Min. Ana Arraes, a via estreita dos embargos deve observar os seguintes critérios:
" (i) não se prestar nem para rediscussão do mérito, nem para reavaliação dos fundamentos que conduziram à prolação do acórdão recorrido; (ii) a contradição deve estar contida nos termos do inteiro teor da deliberação atacada; (iii) não haver omissão quando a matéria é analisada na instrução da unidade técnica que consta do relatório e integra as razões de decidir do relator; (iv) o julgador não estar obrigado a apreciar todos os argumentos da parte, sendo suficiente que se atenha àqueles bastantes à formação de sua convicção acerca da matéria; e (v) eventual erro de julgamento deve ser corrigido por outra via recursal própria."
8.	Dito isso, penso que não merecem ser acolhidos os argumentos expendidos pelos embargantes, já que não foi evidenciada a ocorrência de omissão, contradição ou obscuridade que dê ensejo à alteração do decisum vergastado. Com efeito, as ponderações contidas nos declaratórios revelam mero inconformismo dos responsáveis com o julgado proferido e buscam um reexame da matéria previamente analisada para obtenção de desfecho mais favorável para as partes envolvidas.
9.	O primeiro defeito apontado pelos embargantes é omissão consubstanciada na ausência de análise de argumentos relacionados ao extravio de documentos pertencentes ao processo administrativo de aquisição de combustível cujo teor poderia comprovar a entrega do produto avençado.
10.	Tal argumento não deve ser acatado, uma vez que essa tese de defesa foi explicitamente afastada no voto condutor da deliberação impugnada, cujo excerto peço licença para reproduzir:
"8. Os responsáveis procuram atribuir essa ausência de documentos à desorganização administrativa no almoxarifado do Ruraltins, afirmam que solicitaram os documentos à atual gestão da entidade, mas que não foi encontrado o Processo Administrativo 2008/3449/0015, que tratava dessa aquisição. 
9. A esse respeito, cabe destacar que na comunicação do TCE/TO que originou este processo foram enviados diversos documentos, entre eles cópia justamente do processo acima mencionado - nº 2008/3449/0015, devidamente numerado (peça 3 e peça 4, fls. 1/39) . Nos presentes autos, constam, por exemplo, documentos relativos ao processo licitatório, o contrato celebrado em 8/4/2008 para fornecimento de combustível por 12 meses (fls. 27/29, peça 4) , a nota fiscal emitida no valor total contratado, um dia após a assinatura do ajuste (fl. 30, peça 4) e a autorização para pagamento do valor integral em 19/5/2008 (fl. 34, peça 4) .
10. Não consta do processo qualquer documento que comprove a efetiva entrega dos combustíveis. Ou seja, o "desaparecimento" do referido processo, alegado pelos recorrentes, não trouxe qualquer prejuízo a eles, uma vez que os documentos nele contidos já compõem este processo." 
11.	Além disso, os recorrentes aduziram que a decisão deixou de examinar uma informação trazida sobre o funcionamento do sistema de abastecimento dos veículos que rodavam a serviço do Convênio nº 3000/2004, que seria distinto daquele utilizado para atender os demais automóveis utilizados pelo Ruraltins.
12.	Mais uma vez, verifico que inexiste a alegada omissão. Compuseram a deliberação recorrida, nos termos do art. 69 do Regimento Interno do TCU, o relatório, a fundamentação (voto) e o dispositivo (acórdão) . Consta do referido relatório a transcrição da instrução elaborada pela unidade técnica, em que foi abordado o ponto em questão. Conforme item 3 do voto condutor proferido, tais fundamentos foram integralmente adotados pelo relator como razões de decidir. 
13.	De acordo com a jurisprudência desta Corte, não é configurada omissão na decisão quando o relator incorpora às suas razões de decidir os arrazoados da secretaria instrutora, ainda que a questão não tenha sido expressamente tratada no voto condutor que fundamenta a deliberação, motivo que justifica o não acolhimento deste argumento (Acórdãos nº s 8696/2017, Rel. Min. Aroldo Cedraz, 1118/2017, Rel. Min. Augusto Nardes, e 8345/2016, Rel. Min. Augusto Nardes, todos da 2ª Câmara) .
14.	A última omissão alegada pelos recorrentes diz respeito à ausência de análise referente à individualização de condutas e de penas cominadas aos responsáveis. Sobre este ponto, cumpre destacar que a peça recursal que ensejou a deliberação impugnada sequer contemplou argumentos com este teor. 
15.	Em vista disso, e considerando que o entendimento assente neste Tribunal é no sentido de não ser cabível o manejo dos embargos de declaração para inovação argumentativa, também não deve prosperar esta linha de defesa trazida pelos embargantes.
16.	Adicionalmente aos apontamentos de omissão, os recorrentes sustentaram inexistir dano, dolo ou má-fé no caso vertente e pugnaram pelo provimento dos declaratórios para modificar os termos do Acórdão 4539/2014-TCU-Segunda Câmara de forma a julgar regulares as suas contas.
17.	Como se vê, resta evidente a utilização dos embargos de declaração para rediscutir matéria já decidida, com o objetivo de ajustá-la ao entendimento sustentado pelos embargantes, o que é processualmente inadequado e juridicamente inadmissível. A jurisprudência desta Corte de Contas admite a concessão de efeitos modificativos a embargos apenas para a correção de premissa equivocada, com base em erro de fato ou de manifesto equívoco na decisão embargada, a teor dos Acórdãos nº s 2883/2015, Rel. Min. Benjamin Zymler, 1209/2015, Rel. Min. Augusto Nardes, 61/2015, Rel. Min. Augusto Sherman, e 359/2012, Rel. Min. Weder de Oliveira, todos do Plenário. Não é o caso que se verifica na decisão questionada, eis que os recorrentes não lograram demonstrar a existência de qualquer erro dessa natureza no processamento deste feito. Conforme dito anteriormente, a análise de novas provas, o reexame de fatos e documentos e a rediscussão de mérito deve se dar mediante a interposição de peça recursal que comporte a reavaliação da matéria objeto deste feito.
18.	Ao final, os embargantes formularam pedido alternativo para requerer a fixação de novo prazo para efetuar o recolhimento do débito sem a cobrança de juros ou multa. 
19.	A este respeito, opino, mais uma vez, pela impossibilidade de deferir o pleito dos recorrentes. 
20.	O art. 202 do Regimento Interno do TCU confere a todos os responsáveis citados a oportunidade de realizar o recolhimento de débito, sem o acréscimo de juros ou multa, em duas oportunidades distintas em processo de tomada de contas especial:
"Art. 202. Verificada irregularidade nas contas, o relator ou o Tribunal: [...]
II - se houver débito, ordenará a citação do responsável para que, no prazo de quinze dias, apresente alegações de defesa ou recolha a quantia devida, ou ainda, a seu critério, adote ambas as providências;
§ 1º Os débitos serão atualizados monetariamente e, caso o responsável venha a ser condenado pelo Tribunal, serão acrescidos de juros de mora, nos termos da legislação vigente, devendo-se registrar expressamente essas informações no expediente citatório. 
§ 2º Na oportunidade da resposta à citação, será examinada a ocorrência de boa-fé na conduta do responsável e a inexistência de outra irregularidade nas contas. 
§ 3º Comprovados esses requisitos e subsistindo o débito, o Tribunal proferirá, mediante acórdão, deliberação de rejeição das alegações de defesa e dará ciência ao responsável para que, em novo e improrrogável prazo de quinze dias, recolha a importância devida. 
§ 4º Na hipótese do parágrafo anterior, a liquidação tempestiva do débito atualizado monetariamente saneará o processo e o Tribunal julgará as contas regulares com ressalva e dará quitação ao responsável."  (grifei) .
21.	O rito adotado no caso em questão não foi diferente. Conforme se extrai dos autos, cada um dos responsáveis teve a possibilidade de recolher o débito sem a aplicação de juros em momento anterior ao julgamento. A meu ver, o não ressarcimento espontâneo da dívida no estágio processual adequado configura verdadeira preclusão desse direito, não sendo possível retornar a essa discussão nesta etapa processual, em que se analisam embargos a um recurso de reconsideração, por considerar que a concessão de tal vantagem configuraria tratamento não isonômico quando consideradas as inúmeras outras tomadas de contas especiais que tramitam nesta Corte. 
22.	Finalmente, releva observar que o Acórdão 11932/2011-TCU-Segunda Câmara, Rel. Min. André Luís de Carvalho, citado pelos embargantes como precedente para embasar este pedido, versou sobre situação diferente da que ora se analisa e, por esse motivo, não deve ser adotado como paradigma. No caso citado, o Tribunal reconheceu a existência de falha nas citações realizadas e a consequente nulidade de uma deliberação que julgou o mérito de tomada de contas especial, motivo que ensejou a reabertura de prazo para o recolhimento do débito.
23.	Ante o exposto, e considerando não haver omissão, contradição ou obscuridade na decisão recorrida, este representante do Ministério Público junto ao TCU manifesta-se pela rejeição dos presentes embargos de declaração."
	É o relatório.

8.1. Marcio Oliveira Junior (5314/OAB-TO) e outros, representando Auto Posto de Combustíveis 61 Ltda.  
8.2. Claudismar Zupiroli (12250/OAB-DF) e outros, representando Antonio Carlos Chaves da Rocha, Edileusa Martins Teixeira Costa e Sebastião Pelizari Júnior.

Subprocurador-Geral Paulo Soares Bugarin.

EMBARGOS DE DECLARAÇÃO EM RECURSO DE RECONSIDERAÇÃO EM TOMADA DE CONTAS ESPECIAL. ARGUMENTOS TENDENTES A REDISCUTIR O MÉRITO DA DELIBERAÇÃO CONDENATÓRIA. INEXISTÊNCIA DE OMISSÃO, CONTRADIÇÃO OU OBSCURIDADE NA DECISÃO EMBARGADA. REJEIÇÃO.

TOMADA DE CONTAS ESPECIAL (TCE)

Secretaria de Recursos (Serur) e Secretaria de Controle Externo no Estado de Tocantins (Secex-TO).

De início, entendo que os presentes embargos devem ser conhecidos, por preencherem os requisitos de admissibilidade previstos nos arts. 32, inciso II, e 34 da Lei nº 8.443/1992.
2. 	Como preliminar de mérito, e a título pedagógico, observo que os embargos de declaração são, em regra, recurso integrativo, que objetivam expungir da decisão embargada os vícios da omissão, contradição ou obscuridade. Vicente Greco Filho assim define esses vícios da deliberação:
" (...) obscuridade: defeito consistente na difícil compreensão do texto da sentença e pode decorrer de simples defeito redacional ou mesmo de má formulação de conceitos, havendo obscuridade quando a sentença está incompreensível no comando que impõe e na manifestação de conhecimento e vontade do juiz.
contradição: afirmação conflitante, quer na fundamentação, quer entre a fundamentação e a conclusão, sendo que, nesses casos, a correção da sentença, em princípio, não levaria a uma verdadeira modificação da sentença, mas apenas a um esclarecimento de seu conteúdo.
omissão: caso em que a sentença é complementar, passando a resolver questão não solucionada, ganhando substância, portanto, sendo que as questões que devem ser resolvidas pelo juiz são todas as relevantes postas pelas partes para a solução do litígio, bem como as questões de ordem pública que o juiz deve resolver de ofício, como, por exemplo, a coisa julgada". (in Direito Processual Civil Brasileiro 11ª edição, 2º Volume, Editora Saraiva, p. 259/260) .
3.	No mesmo sentido a jurisprudência dos tribunais pátrios, da qual reproduzo excerto do voto condutor da seguinte deliberação do egrégio STJ, a rememorar que os declaratórios:
" (...) objetivam expungir da decisão embargada, o vício da omissão, entendida como aquela advinda do próprio julgado e prejudicial à compreensão de causa, e não aquela que entenda o embargante, ainda mais como meio transverso a impugnar os fundamentos da decisão recorrida." (STJ, EDcl REsp 351490, DJ 23/09/2002) .
4.	Considerando o histórico do presente processo, descrito no relatório precedente, entendi oportuno solicitar a oitiva do Ministério Público junto a este Tribunal. No mérito, anuo e incorporo às minhas razões de decidir a manifestação do MP/TCU, em parecer de lavra do Doutor Paulo Soares Bugarin, no sentido de inexistir omissão, contradição ou obscuridade na decisão recorrida.
5.	A argumentação de que o acórdão recorrido deixou de considerar as alegações relativas ao extravio dos documentos que comprovariam a execução do convênio, com prejuízo ao exercício do contraditório e da ampla defesa, não merece prosperar. O voto que fundamenta a deliberação embargada registra expressamente tal discussão, sendo inaceitável, portanto, a alegação de omissão:
"7. Efetivamente, não há como se dar provimento aos recursos, considerando a ausência de qualquer documento que comprove a efetiva aplicação dos combustíveis adquiridos nos veículos, como mapas de controle de abastecimento de veículos, requisições de abastecimento ou outros.
8. Os responsáveis procuram atribuir essa ausência de documentos à desorganização administrativa no almoxarifado do Ruraltins, afirmam que solicitaram os documentos à atual gestão da entidade, mas que não foi encontrado o Processo Administrativo 2008/3449/0015, que tratava dessa aquisição.
9. A esse respeito, cabe destacar que na comunicação do TCE/TO que originou este processo foram enviados diversos documentos, entre eles cópia justamente do processo acima mencionado - nº 2008/3449/0015, devidamente numerado (peça 3 e peça 4, fls. 1/39) . Nos presentes autos, constam, por exemplo, documentos relativos ao processo licitatório, o contrato celebrado em 8/4/2008 para fornecimento de combustível por 12 meses (fls. 27/29, peça 4) , a nota fiscal emitida no valor total contratado, um dia após a assinatura do ajuste (fl. 30, peça 4) e a autorização para pagamento do valor integral em 19/5/2008 (fl. 34, peça 4) .
10. Não consta do processo qualquer documento que comprove a efetiva entrega dos combustíveis. Ou seja, o 'desaparecimento' do referido processo, alegado pelos recorrentes, não trouxe qualquer prejuízo a eles, uma vez que os documentos nele contidos já compõem este processo".
6.	Na mesma linha, a matéria foi discutida nos itens 21 e 22 do relatório que antecedeu o referido voto:
"21. No tocante ao eventual desaparecimento do processo administrativo referente à contratação, entende-se que esse fato não é suficiente para afastar o débito constituído nos autos. Os documentos já existentes confirmam a emissão de uma única nota fiscal (Peça 4, p. 30) no dia seguinte à assinatura do contrato, 9/4/2008, no valor total da avença.
22. Além disso, a ordem de pagamento emitida em 19/5/2008 (Peça 4, p. 34) , em um contrato cuja vigência era de doze meses, confirma que a execução da despesa não seguiu os estágios previstos na Lei 4.320/1964. Em todo o período desde a assinatura do contrato até o pagamento, não foi juntado qualquer comprovante de fornecimento de combustível, ainda que parcial".
7.	Em diretriz oposta às razões apresentadas nos embargos, a deliberação questionada promoveu adequado exame a respeito da forma de aquisição de combustível e do procedimento para abastecimento:
"8. Alegam que a aquisição foi feita mediante contrato decorrente de regular processo licitatório, conduzido pela Secretaria da Fazenda do Estado do Tocantins, sem a interferência de funcionários do Ruraltins" (...) 
18. De início, verifica-se que a declaração do Chefe da Unidade Local de Execução de Serviços (ULES/Palmas) no sentido de que nenhum veículo era abastecido fora da Superintendência de Transportes do Estado não constituiu o fundamento da condenação imposta pelo TCU, mas apenas o indício para a instauração da presente tomada de contas especial) ". (...) 
20.	Com relação ao Pregão Presencial 27/2008, verifica-se que este foi, de fato, conduzido pela Secretaria da Fazenda do Tocantins. Contudo, diferentemente do alegado pelos recorrentes, constata-se a participação do Ruraltins, sobretudo de seu ex-presidente, o Sr. Sebastião Pelizari Junior, responsável pela aprovação de propostas e pela homologação do certame (Peça 4, p. 2 e 5) .
8.	Também não procedem os argumentos dos embargantes em relação a situações que teriam inviabilizado o exercício do contraditório e da ampla defesa afetas à ausência de individualização das condutas, de indicação da responsabilidade de cada um dos responsáveis e de individualização da pena, visto que, nesses casos, não se está a discutir os vícios passíveis de serem manejados em sede de embargos de declaração, como dito, omissão, obscuridade ou contradição. De qualquer modo, tais elementos constam do acórdão condenatório - Acórdão 5717/2013-TCU-Segunda Câmara, não havendo qualquer vício na deliberação do Tribunal, conforme se depreende do texto a seguir: 
"2. Conforme relatado, o prejuízo, no valor de R$ 29.873,35, decorre de indícios de simulação na aquisição de combustível do Auto Posto de Combustíveis 61 Ltda., por meio do Contrato n. 107/2008, originário do Pregão Eletrônico n. 27/2008. O referido valor foi pago em parcela única e corresponde ao total do combustível contratado (6.370 litros de gasolina e 6.369 litros de óleo diesel) . 
3. Promovidas as citações dos Srs. Sebastião Pelizari Júnior, ex-Presidente do Ruraltins, Antônio Carlos Chaves da Rocha, ex-Chefe do Núcleo Setorial de Controle Interno, e Edileusa Martins Teixeira Costa, ex-Diretora de Administração e Finanças, bem como do Auto Posto de Combustíveis 61 Ltda., apresentaram defesa, todavia não vieram aos autos documentos que comprovassem o efetivo uso dos combustíveis".
9.	No mesmo sentido, o mencionado acórdão deixou assente a individualização da pena, com a imputação de débito solidário e a aplicação de multa individual aos responsáveis:
"ACORDAM os Ministros do Tribunal de Contas da União, reunidos em sessão da 2ª Câmara, ante as razões expostas pelo Relator, em:
9.1. com fundamento nos arts. 1°, inciso I, 16, inciso III, alínea c, 19, caput, da Lei n. 8.443/1992, julgar irregulares as contas dos Srs. Sebastião Pelizari Júnior, Edileusa Martins Teixeira Costa e Antônio Carlos Chaves da Rocha, condenando-os, em solidariedade com a empresa Auto Posto de Combustíveis 61 Ltda. Ao pagamento da quantia de R$ 29.873,35 (vinte e nove mil oitocentos e setenta e três reais e trinta e cinco centavos) , atualizada monetariamente e acrescida dos juros de mora, calculados a partir de 30/5/2008, até a efetiva quitação do débito, fixando-lhes o prazo de quinze dias, a contar da ciência, para que comprovem, perante este Tribunal (art. 214, inciso III, alínea a, do Regimento Interno/TCU) , o recolhimento da referida quantia aos cofres do Instituto Nacional de Colonização e Reforma Agrária - Incra, nos termos da legislação em vigor;
9.2. aplicar, de forma individual, aos Srs. Sebastião Pelizari Júnior, Edileusa Martins Teixeira Costa, Antônio Carlos Chaves da Rocha e ao Auto Posto de Combustíveis 61 Ltda., a multa prevista nos arts. 19, caput, e 57 da Lei n. 8.443/1992, no valor de R$ 4.000,00 (quatro mil reais) , fixando-lhes o prazo de quinze dias, a contar da notificação, para que comprovem, perante este Tribunal, com fundamento no art. 214, inciso III, alínea a, do RI/TCU, o recolhimento da referida importância aos cofres do Tesouro Nacional, atualizada monetariamente desde a data do presente Acórdão até a do efetivo recolhimento, se for paga após o vencimento, na forma da legislação em vigor."
10.	No que tange à alegação de que as irregularidades teriam natureza meramente formal e que inexistiu dano, dolo ou má-fé dos embargantes, o que viabilizaria o julgamento das contas pela regularidade com ressalvas, seu exame imporia a análise da matéria fática, incabível em sede de embargos de declaração.
11.	Por consequência, não pode ser deferido o pedido alternativo formulado pelos embargantes para fixação de novo prazo a fim de que efetuem o recolhimento do débito sem a cobrança de juros ou multa. Conforme destacado no parecer do MPTCU, o "art. 202 do Regimento Interno do TCU confere a todos os responsáveis citados a oportunidade de realizar o recolhimento de débito, sem o acréscimo de juros ou multa, em duas oportunidades distintas em processo de tomada de contas especial", e "o não ressarcimento espontâneo da dívida no estágio processual adequado configura verdadeira preclusão desse direito, não sendo possível retornar a essa discussão nesta etapa processual, em que se analisam embargos a um recurso de reconsideração, por considerar que a concessão de tal vantagem configuraria tratamento não isonômico quando consideradas as inúmeras outras tomadas de contas especiais que tramitam nesta Corte". 
12.	Em suma, a linha argumentativa apresentada em grande parte dos embargos evidencia o inconformismo dos responsáveis com os termos da deliberação recorrida e da decisão condenatória e a busca da rediscussão do mérito do julgado, o que não se coaduna com a via estreita dos embargos declaratórios, consoante jurisprudência assente neste Tribunal.
13. 	Por fim, não merece melhor sorte a tentativa dos recorrentes em sede de embargos de declaração da juntada de Inquérito Policial instaurado pela Polícia Federal com a conclusão de que "feitas todas as diligências e encerrado o IP, concluiu a autoridade policial que 'os elementos colhidos não permitem concluir pela ocorrência do crime de desvio de recursos públicos' e que 'os testemunhos colhidos, de forma convergentes, também apontaram a efetivação da compra e aplicação regular'". Na mesma peça consta a informação de que o Ministério Público Federal no Estado do Tocantins teria requerido o arquivamento do feito por não vislumbrar materialidade delitiva, bem como a autoridade judicial determinara o arquivamento do processo.
14.	A análise da referida peça seria inviável sem que fossem rediscutidas questões de mérito, o que, ressalto, é vedado em sede de embargos de declaração. Cabe aos embargantes, portanto, manejar esses elementos em nova fase processual, utilizando os recursos previstos para o caso.
15.	Assim, inexistem os vícios apontados pelos recorrentes, devendo os presentes embargos serem rejeitados, não havendo, portanto, que se falar em efeitos infringentes, conforme aduzido na peça recursal.
	Ante o exposto, VOTO por que o Tribunal adote o Acórdão que ora submeto a este Colegiado.
			
TCU, Sala das Sessões Ministro Luciano Brandão Alves de Souza, em 5 de fevereiro de 2019.
Ministro JOÃO AUGUSTO RIBEIRO NARDES 
Relator